高雄高等行政法院簡易判決　　　　　　　　　　　　　九十一年度簡字第四十四號
　　原　　　告　甲○○○
　　被　　　告　高雄縣稅捐稽徵處
　　代　表　人　乙○○處長
右當事人間因地價稅事件，原告不服高雄縣政府中華民國九十年八月十三日九十府訴
字第一三五○二四號訴願決定，提起行政訴訟，本院判決如左：
    主  文
原告之訴駁回。
訴訟費用由原告負擔。
    事  實  及  理  由
一、緣原告於民國八十八年七月間經法院拍賣，取得坐落高雄縣鳥松鄉○○段第四七
    六地號土地。被告以該土地係依都市計畫法編定為「行水區」，惟原告並未作農
    業使用，且非屬無償供公共使用之公共設施用地，乃依一般用地稅率核定八十九
    年度地價稅新台幣（下同）三五、五一六元。原告不服，申請復查，未獲變更，
    提起訴願，亦遭決定駁回，乃提起本件行政訴訟。
二、原告起訴主張略以：系爭土地為「河川區」依法限制建築之土地，且與鄰地完全
    隔離，其上之果樹皆為其自行植栽，種植果樹超過系爭土地二分之一以上；另系
    爭土地上早期雖為私人泳池，但嗣後被高雄縣政府查報為違建並執行拆除，現已
    不存在。而蓄水養魚池則兼作灌溉果樹之用，為農業使用不可分離之土地（系爭
    土地八九五平方公尺，種植果樹面積五○○平方公尺，共四十餘株，與農業不可
    分離之養魚池兼蓄水池為三九五平方公尺），是系爭土地確實係以從事農業生產
    收益為目的。被告誤認系爭土地面積十分之九為泳池及土地上之果樹非原告自行
    裁種，顯然偏離事實。茲依土地稅法第十四條、第二十二條明定「限制建築仍作
    農業使用者，免徵地價稅」，又土地稅減免規則第九條及第十一條亦明定「與使
    用中土地隔離者地價稅全免」，另財政部八十三年八月九日台財稅第00000
    00000函釋規定略以「行水區」土地作農業使用者，不課徵地價稅。本件之
    系爭土地是否作為農用，並未經專業人員認定，僅憑被告派去之稅務人員不實認
    定系爭土地為毗鄰景觀花園，且十分之九土地為泳池，逕以系爭土地未作農業使
    用而核課地價稅，被告之原處分顯然不當，應予撤銷云云。
三、而被告則以：按所謂農業用地，作農業使用，係指實際供給農業經營、使用不可
    分離之土地而言。本件系爭土地高出地面，周邊圍牆高築，內除原建有游泳池一
    座，其上端邊緣部分經拆除、現已荒廢之沐浴更衣室及機房外，地面大部分舖陳
    水泥及石板，另種有細葉欖仁樹、大王椰子樹及香蕉，芭樂等樹，係原所有權人
    吳三豐作為房屋之庭園，用來造景美化景觀之用。而原告於取得所有權後，雖將
    原所有權人所建房屋與本件系爭土地作分隔，惟仍不影響其原有之狀態，況且該
    地並無水源可供灌溉，亦為原告所自陳，是系爭土地並非以種植農作物作農業使
    用收益為目的，非屬農業用地事實甚明，此亦有八十八年及九十年四月二十日現
    場採證照片十一張附卷可稽，尚無需農業專業人員認定之必要。又原告八十八年
    度地價稅另案繫屬　鈞院時，被告曾於九十年四月二十日會同　鈞院法官至現場
    勘查，系爭土地亦經法官認定未作農業使用，並經　鈞院於九十年五月二十九日
    九十年度訴字第四九四號判決原告之訴駁回在案。該案（八十八年度）雖與本件
    （八十九年度）分屬不同年度之案件，惟訴訟標的同屬系爭土地，尚不影響本案
    是否作農業使用之認定。原告主張系爭土地係作農業使用，應課徵田賦或免徵地
    價稅，並不足採。又系爭土地縱使依法不能建築或限制建築，依首揭土地稅法第
    二十二條第一項但書規定，仍須作農業用地使用者，始得課徵田賦。查系爭土地
    除建有游泳池外，其餘面積為鋪設水泥，及花園種植係為美化景觀，其並未作農
    業使用，核與課徵田賦要件不符。況且被告曾於九十年二月十五日及四月二十日
    派員實地會勘（為另一復查案），系爭土地仍未作農業使用，且築有門牆，非所
    有人可任意出入，非屬無償供公共使用，核無土地稅減免規則第九條及第十一條
    免徵地價稅之適用，被告按一般用地稅率課徵地價稅，洵無違誤等語，資為抗辯
    。
四、按「已規定地價之土地，除依第二十二條規定課徵田賦者外，應課徵地價稅。」
    、「非都市土地依法編定之農業用地或未規定地價者，徵收田賦。但都市土地合
    於左列規定者亦同：一、．．三、依法限制建築，仍作農業使用者。四、依法不
    能建築，仍作農業使用者。．．」，分別為土地稅法第十四條及第二十二條第一
    項第三、四款所明定。次按「無償供公共使用之私有土地，經查明屬實者，在使
    用期間內，地價稅或田賦全免。但其屬建造房屋應保留之空地部份，不予免徵。
    」，亦為土地稅減免規則第九條所明定。又「都市計畫法第三十二條及第四十二
    條對公共設施用地及土地使用分區均有明確之規定。行水區、水岸發展區為都市
    計畫法第三十二條第一項規定所劃定之使用分區，非屬都市計畫法第四十二條所
    規定之公共設施用地。」、「關於都市計畫行水區、水岸發展區○○道用地及堤
    防用地之疑義一案，釋如會商結論，請查照。說明：．．二、案經本部於本（七
    八）年十月二十三日邀集行政院秘書處、經建會、法規會、法務部、經濟部暨所
    屬水利司、台灣省政府暨所屬建設廳、台北市政府暨所屬工務局、高雄市政府暨
    所屬工務局及本部有關單位研商獲致結論如次：『都市計畫行水區、水岸發展區
    係指依都市計畫法定程序劃設之使用分區，為都市計畫法第三章土地使用分區管
    制第三十二條第一項規定之其他使用分區之一種。都市○○○道用地係指依都市
    計畫法定程序劃設之公共設施用地，為都市計畫法第四章公共設施用地第四十二
    條第一項第一款所列舉規定之河道用地。都市計畫堤防用地如係依都市計畫法定
    程序劃設者，應屬都市計畫公共設施用地。』。三、本部七十八年七月二十九日
    台內營字第七○九一二四號函所為之解釋應予變更。」，復分別經內政部七十六
    年十一月二十四日台內營字第五五○四四三號函及七十八年十一月八日台（七八
    ）內營字第七四五五三八號函釋在案。
五、經查，本件原告所有系爭坐落高雄縣鳥松鄉○○段第四七六地號土地，其土地高
    出鄰近地面，周邊圍牆高築，內除建水池一座、沐浴更衣室及機房外，地面大部
    分舖陳水泥及石板，另種有細葉欖仁樹、大王椰子樹及香蕉、芭樂等樹四十餘株
    ，原屬隔鄰房屋之庭院等情（系爭土地與隔鄰房屋原屬同一人所有），前經本院
    法官於九十年度訴字第四九四號地價稅乙案親往現場履勘屬實，此有勘驗筆錄、
    照片附卷可稽。又本件系爭土地為依據都市計畫法第三十二條第一項規定所劃設
    之「行水區」，非屬都市計畫公共設施用地，亦分別有內政部營建署八十九年二
    月二十二日八九營署都字第○五五二一號函、高雄縣政府八十九年三月三日八九
    府建都字第三七二七二號函附於原處分卷可憑。此外，都市計畫法第四十二條第
    一項第一款所稱「河道」，係指依同法第三條就都市重要設施作有計畫之發展，
    而合理規劃所設置之河道而言。至於因地勢自然形成之河流及因之而依水利法公
    告之原有「行水區」，雖在都市計畫使用區之範圍，仍不包括在內，亦經司法院
    釋字第三二六號解釋有案。茲查，原告所有之系爭土地其使用狀況如上開所述，
    既非作為河道使用，自不屬公共設施保留地，且亦非都市計畫法第四十二條第一
    項第一款所稱之「公共設施用地」，其不符免徵地價稅之要件甚明。原告一再主
    張其系爭土地既屬「河川地」，為依法限制建築使用之土地，應符合免徵地價稅
    之要件云云，核不足採。
六、次查，所謂農業用地，依行為時農業發展條例第三條第十款規定，乃係指「供農
    作、森林、養殖、畜牧及與農業經營不可分離之農舍、畜禽舍、倉儲設備、曬場
    、集貨場、農路、灌溉排水及其他農用之土地。」，換言之，所謂「農業用地」
    必須在客觀上有實際供給農業經營、使用不可分離土地，使足當之。然本件原告
    所有之系爭土地高出鄰近地面，周邊圍牆高築，內除建水池一座、沐浴更衣室及
    機房外，地面大部分舖陳水泥及石板，另種有細葉欖仁樹、大王椰子樹及香蕉、
    芭樂等樹四十餘株，原屬隔鄰吳三豐所有房屋之庭院，作為美化景觀之用。迨原
    告於取得所有權後，雖將原所有權人吳三豐所建房屋與系爭土地加以分隔，惟仍
    保留原來之景觀而未改變使用之目的。茲據原告所陳該水池係供蓄水灌溉果樹之
    用，然依卷附勘驗照片所示，原告所稱之蓄水池，其池邊、池底均鋪有磁磚，且
    有供人進出水池之扶手及腳踏板，實與一般游泳池無異。抑且，該水池不惟無儲
    水備用，更遑論有任何灌溉之工具，顯見原告所述該水池係供蓄水灌溉果樹之用
    云云，與常理不符。再者，原告其所種植果樹雖有四十餘株，惟與一般裁種果樹
    之田園相較，數量甚少，且細葉欖仁樹、大王椰子樹乃屬觀賞植物，經濟價值不
    高，殊難謂有經營農業之情形。尤有甚者，系爭土地鋪有大量的石板與水泥，與
    一般農業用地之使用狀況相去甚遠，凡此諸情，均與農業發展條例所定義之「農
    業用地」有間，是以系爭土地並非以經營農業為目的，核與課徵田賦之要件不符
    。被告就系爭土地依一般用地稅率核課地價稅，依法並無不合。原告堅稱系爭土
    地係作農業使用，應課徵田賦或免徵地價稅云云，實不可採。
七、綜上所述，本件系爭土地既非作農業使用，亦非屬無償供公共使用之公共設施用
    地。被告按一般用地稅率課徵地價稅，洵無違誤。訴願決定亦予維持，核無不合
    。原告起訴意旨，請求撤銷訴願決定及原處分，並退回原已繳納之地價稅三五、
    五一六元，為無理由，應予駁回，並不經言詞辯論為之。又本件事證已臻明確，
    原告請求指派專業人員鑑定系爭土地是否作為農業使用，核無必要，併此明。
八、據上論結，本件原告之訴為無理由，爰依行政訴訟法第二百三十三條第一項、第
    一百九十五條第一項後段、第九十八條第三項前段，判決如主文。
中　　　華　　　民　　　國    九十一　　年　  　二　　　月　　二十七　　日
                              高雄高等行政法院第四庭
                                          法      官  邱政強
右為正本係照原本作成。
如不服本判決，應於送達後二十日內，向本院提出上訴狀並表明上訴理由，如於本判
決宣示後送達前提起上訴者，應於判決送達後二十日內補提上訴理由書（須按他造當
事人人數附繕本）。
提起上訴應預繳送達用雙掛號郵票七份（每份三十四元）。
中 　 　華 　 　民　  　國 　 九十一　　年      二      月　  二十七    日
                                          法院書記官  涂瓔純
附註：
行政訴訟法第二百三十五條（第一項、第二項）：
對於適用簡易程序之裁判提起上訴或抗告，須經最高行政法院之許可。
前項許可，以訴訟事件所涉及之法律見解具有原則性者為限。
